臺灣高等法院民事判決　93年度訴易字第53號
原　　　告　乙○○
法定代理人　李桔漳
兼上一人訴
訟代理人　　丙○○
被　　　告　甲○○
訴訟代理人　吳麗雲律師
上列當事人間請求侵權行為損害賠償事件，本院於九十四年一月
五日言詞辯論終結，判決如左：
    主    文
被告應給付原告新台幣萬玖仟捌佰捌拾壹元，及自民國九十二
年十二月一日起至清償日止，按週年利率百分之五計算之利息。
原告其餘之訴駁回。
訴訟費用由被告負擔百分之十三，餘由原告負擔。
    事實及理由
一、原告起訴原請求自民國九十二年十月卅一日起算法定遲延利
    息，嗣變更請求自附帶民事起訴狀繕本送達被告翌日即九十
    二年十二月一日起算利息，為減縮應受判決事項聲明，依民
    事訴訟法第255條第1項第3款規定應予准許。
二、原告起訴主張：被告於九十二年六月十四日晚間九時二十分
    許，酒後駕駛車號ＩＰ─五四四六號自用小客車，沿宜蘭縣
    宜蘭市○○路往礁溪方向行駛，行經吳沙路一一四號前，竟
    疏未注意車前狀況，並超速前進，因而撞擊伊騎乘之腳踏車
    後方，致伊受有右眉撕裂傷二公分、右耳撕裂傷一公分、右
    下巴撕裂傷一點五公分、右小腿後側挫裂傷八乘四公分、右
    小腿下端擦傷六乘四公分、右側第一蹠骨骨折之傷害。爰依
    侵權行為損害賠償請求權，求為命被告給付新台幣（下同）
    三十萬零九百四十九元，及自九十二年十二月一日起至清償
    日止，按週年利率百分之五計算之利息之判決。
三、被告則以：伊承認有前揭過失行為致原告受傷之事實，惟原
    告就本件交通事故有重大過失，業經本院九十二年度交上訴
    字第二七０號刑事判決認定在案，伊自認僅有百分之三十過
    失比例，請求按此減輕賠償金額。又原告所提出醫療單據不
    全，顯未盡舉證之責；中醫藥費竟高達八千七百四十元，顯
    違常情，伊否認其實質之真正；而原告發生本件車禍時年僅
    十七歲，並就讀高中，伊否認其所提奕明電器行在職證明之
    真正；原告亦未證明其受傷後須八個月始能恢復工作能力，
    其請求工作損失顯無理由；而原告傷勢並不嚴重，早已痊癒
    ，於本件發生且有重大過失，伊因本件已遭解僱入監服刑，
    實無資力負擔，原告請求精神慰撫金十五萬元尚嫌過高，且
    伊已賠償一萬元，應予扣除等語，資為抗辯。並求為駁回原
    告之訴之判決。
四、按汽車行駛時，駕駛人應注意車前狀況，並採取必要之安全
    措施；汽車行車速度，依標誌或標線之規定，無標誌或標線
    者，在市區道路，時速不得超過五十公里，在郊外道路時速
    不得超過六十公里，道路交通安全規則第九十四條第三項、
    第九十三條第一項第一款前段分別定有明文。另汽車駕駛人
    飲用酒類後其吐氣所含酒精濃度超過每公升零點二五毫克以
    上者，不得駕車，道路交通安全規則第一百十四條第一款定
    有明文。又慢車行駛，應遵守道路交通標誌、標線、號誌之
    指示，應在劃設之慢車道上靠右順序行駛，在未劃設慢車道
    之道路，應靠右側路邊行駛，慢車不得駛入快車道或人行道
    行駛，並不得在禁止穿越地段穿越道路，道路交通安全規則
    第一百二十四條第一、二、三項亦分別定有明文。本件依宜
    蘭縣警察局宜蘭分局刑案偵查卷附道路交通事故調查表之記
    載，該肇事路段行車速度不得超過五十公里。被告於九十二
    年六月十四日晚間七時三十分許，在宜蘭縣宜蘭市○○路十
    二號住處飲用酒類後，精神狀況已達不能安全駕駛動力交通
    工具之程度，竟於同日晚間九時二十分許，駕駛車號ＩＰ─
    五四四六號自用小客車，沿宜蘭縣宜蘭市○○路往礁溪方向
    行駛，行經吳沙路一一四號前，本應注意該路段時速為五十
    公里，不得超速行駛，亦應注意車前狀況，並隨時採取必要
    之安全措施，而依當時夜間有照明、柏油路面乾燥、無缺陷
    、無障礙物、視距良好，並無不能注意之情事，竟疏未注意
    車前狀況，並貿然以時速約五十五公里超速前進，適原告於
    同向右前方約二十公尺處騎乘腳踏車後載訴外人孫瑋宣往前
    行駛，亦本應注意雙載之腳踏車，因動力不足，前進時常有
    左偏、右偏等情形，應小心通過，並應靠右行駛，當時亦無
    不能注意之情事，原告亦疏未注意突然左轉跨越快慢車道分
    向線而侵入被告行駛之快車道內，被告一時閃避不及，因而
    撞擊乙○○騎乘之腳踏車後方，致乙○○受有右眉撕裂傷二
    公分、右耳撕裂傷一公分、右下巴撕裂傷一點五公分、右小
    腿後側挫裂傷八×四公分、右小腿下端擦傷六×四公分、右
    側第一蹠骨骨折之傷害，此業據被告承認在卷，並有宜蘭縣
    警察局舉發違反道路交通管理事件通知單、道路交通事故現
    場圖、道路交通事故調查報告表 (一)、(二)、現場與車損
    照片、財團法人羅許基金會羅東博愛醫院診斷證明書附於台
    灣宜蘭地方法院檢察署九十二年度偵字第一六六四號偵查卷
    及前開刑案卷可稽，雖原告與孫瑋宣共乘腳踏車未依前揭規
    定靠右行駛，並違規左轉駛入快車道內致與被告所駕車輛撞
    擊，亦有重大過失，然不能因此卸免原告之過失責任，經斟
    酌兩造之肇事情況，認被告應負十分之三之過失比例，原告
    應負擔十分之七之與有過失比例。
五、按因故意或過失，不法侵害他人之權利者，負損害賠償責任
    ；又不法侵害他人之身體或健康者，對於被害人因此喪失或
    減少勞動能力或增加生活上之需要時，應負損害賠償責任；
    另不法侵害他人之身體、健康者，被害人雖非財產上之損害
    ，亦得請求賠償相當之金額，民法第一百八十四條第一項前
    段、第一百九十三條、第一百九十五條第一項前段分別定有
    明文。查本件原告因被告之過失行為致受有損害，依前開條
    文所示，被告自應就原告所受之損害負賠償責任。茲就原告
    請求之損害賠償逐項論述如下：
(一)、醫療費用部分：
    原告請求羅東博愛醫院及仁愛醫院之醫療費用5,659元及出
    院後門診掛號費3,760元及購買單手拐杖、紗布等費用4,000
    元，業據提出診斷證明書、收據等為證，並為被告所不爭執
    ，應予准許。另原告請求中醫醫療費用9,830元部分，業據
    提出同仁堂聯合診所九十二年七月二十二日及九十二年八月
    八日二次門診之醫療費用收據明細及處方箋為證（見本院卷
    第六五至七○頁），被告對該收據、處方箋之形式真正亦不
    爭執，依其處方內容均為治療所必要，該診所亦為健保局審
    核通過之合法診所，故此部分醫療費用亦應准許。又原告請
    求中醫門診復健治療掛號費與醫療費4,200元，已據提出和
    信診所1,620元之收據一紙為證，並為被告所不爭執，此部
    分應予准許；餘2,580元部分未提出任何收據以資證明，不
    能准許。另原告請求中藥費10,000元部分，不能證明為其醫
    療所必要支出之費用，此部分不能准許。以上應准許之醫療
    費用計24,869元；其餘不應准許。
(二)、計程車資部分：
    原告主張因受傷行動不便出入門診及上課支出計程車資10,4
    00元，業提出收據為證，並經本院囑託台灣宜蘭地方法院訊
    問證人即計程車司機吳漢榕結證屬實，被告亦不爭執，乃屬
    增加生活上需要之費用，其此部分請求應予准許。
(三)、看護費用部分：
    原告主張其受傷住院十一天，其父全天看護無法工作，請求
    十一天看護費用23,100元。被告則稱原告僅須住院七天，僅
    同意請求七天看護費用云云。惟依羅東博愛醫院診斷證明書
    所載，原告確從九十二年六月十五日住院至同年月二十五日
    出院（見本院附民卷第一二頁），原告主張住院十一天，應
    可採信；被告抗辯僅須住院七天，並未舉證以實其說，不足
    採信。又經兩造同意一天之看護費用為1,000元（見本院卷
    第二三頁），故其請求看護費11,0 00元應予准許；逾此部
    分不應准許。
(四)、減少勞動能力部分：
    原告主張其在奕明電器行當學徒月薪10,000元，請求受傷期
    間無法工作損失八萬元。惟按原告於九十二年六月十四日發
    生本件車禍時年僅十七歲，並就讀高中，尚未就業，原告所
    提出之奕明電器行在職證明書（內載原告九十二年六月九日
    到職，月薪壹萬元），被告否認其真正，且原告亦未舉證證
    明其有在奕明電器行工作及受傷後須八個月才能恢復工作，
    故原告請求八個月之工作損失八萬元，不應准許。
(五)、精神慰撫金部分：
    原告主張其因本件車禍受傷，精神上受有莫大痛苦，請求精
    神慰撫金150,000元。經審酌原告所受傷害之痛苦情狀以及
    兩造身分、地位、資力等一切情況，認以120,000元為適當
    ；逾此部分不應准許。
(六)、以上應准許金額計為166,269元（24,869＋10,400＋11,000
    ＋120,000＝166,269）。
六、按損害之發生或擴大，被害人與有過失者，法院得減輕賠償
    金額或免除之。民法第217條第1項定有明文。本件車禍肇事
    原告與有十分之七之過失比例，被告僅應負十分之三之過失
    責任，已見前述，應依原告與有過失比例減輕被告賠償金額
    ，故其得請求被告賠償之金額為49,881元（元以下四拾五入
    ），再扣除被告已給付金額10,000元後，其依侵權行為規定
    請求被告賠償39,881元及自附帶民事起訴狀送達翌日即九十
    二年十二月一日起至清償日止，按週年利率百分之五計算之
    利息，為有理由，應予准許；逾此範圍為無理由，應予駁回
    。
七、結論：本件原告之訴為一部有理由，一部無理由，爰依法判
    決如主文。
中　　華　　民　　國　　94　　年　　1 　　月　　19　　日
                  民事第十三庭審判長法  官　　張宗權
                                    法　官    陳永昌
                                    法  官    陳忠行
正本係照原本作成。
不得上訴。
中　　華　　民　　國　　94　　年　　1 　　月　　21　　日
　　　　　　　　　　　　　　　　　　書記官    明祖星
